臺灣基隆地方法院刑事判決　　　　　　　　　　　　　九十一年度訴字第二八三號
　　公　訴　人　臺灣基隆地方法院檢察署檢察官
　　被　　　告　丁○○
　　指定辯護人　本院公設辯護人丙○○
右列被告因強盜等案件，經檢察官提起公訴﹙九十一年度偵字第一六七○號﹚及移送
併案審理（九十一年度偵字第二一０七號），本院判決如左：
    主    文
丁○○連續竊盜，處有期徒刑陸月；又共同連續意圖為自己不法之所有，攜帶兇器，
以脅迫至使不能抗拒，而取他人之物及使他人交付其物，處有期徒刑捌年；扣案之菜
刀壹把、口罩壹只、銀色安全帽壹頂、黃綠相間之雨衣壹件、黑色外套壹件、短褲壹
件、拖鞋壹雙均沒收之；應執行有期徒刑捌年肆月，扣案之菜刀壹把、口罩壹只、銀
色安全帽壹頂、黃綠相間之雨衣壹套、黑色外套壹件、短褲壹件、拖鞋壹雙均沒收之
。
    事    實
一、丁○○基於意圖為自己不法所有之概括犯意，先於（一）民國（下同）九十一年
    二月十三日二十時許，在基隆市○○○路五十一巷十三之二號，夥同廖繼寮謀議
    共騎機車在路上伺機尋找強盜財物的對象，議定後即由丁○○騎上開機車，廖繼
    寮搭坐機車後座，至基隆市德育護專附近某賣場，由廖繼寮購買作案用的短刀一
    把，再由丁○○騎乘上開機車後載廖繼寮，於行經基隆市○○街旁之空地，適見
    庚○○一人正坐在停放之機車上打行動電話，認為有機可趁，而騎至庚○○身後
    ，廖繼寮掩至庚○○身後，以左手搭住庚○○肩膀，右手以前述購得之短刀低住
    庚○○之頸部右側，丁○○則站在庚○○身前，以手揮打庚○○的臉頰，嚇稱：
    「有錢沒？」，載忠賢回稱：「我又不認識你們。」，丁○○恫稱：「我們是要
    搶劫，你沒有看見背後有一支刀子嗎？」，致庚○○不能抗拒，將口袋內之新臺
    幣﹙下同﹚六百元交出，丁○○又順手強取庚○○手中之行動電話，並將庚○○
    之機車鑰匙拔取，以防庚○○騎車追趕，得手後旋即由丁○○騎原機車載廖繼寮
    往基隆市區方向逃匿，上開短刀及庚○○之機車鑰匙則丟棄在附近不詳處所之草
    叢中，搶得之行動電話則交付與綽號「阿海」真實姓名年藉不詳之成年男子，搶
    得之現金並花用殆盡；（二）又分別於九十一年四月二十三日中午十一時許及同
    年五月一日十七時許，在基隆市○○區○○街三十二巷一弄一號前，以自備之鎖
    匙撬開電門竊取甲○○所有車牌號碼ＳＤＧ－○八一號輕型機車一部；在基隆市
    中山區○○路太平國小附近，見沈健男所有車牌號碼ＧＰＨ－一三○號重型機之
    鎖匙未取即加以發動竊取，得手後均做為代步工具；（三）於九十一年四月二十
    五日十一時三十分許，頭帶深藍色安全帽、口罩，身著黃綠色相間之雨衣，騎乘
    前開竊得之ＳＤＧ－○八一號機車，至基隆市○○區○○路八十二巷七十二號「
    崇德」便利商店，手持其所有之菜刀，喝令店員戊○○將錢交出，使戊○○不能
    抗拒，而交付現金五千餘元；（四）於九十一年四月二十八日十三時三十八分許
    ，亦以同樣方法，頭帶銀色安全帽、口罩、身著黃綠色相間之雨衣，騎乘ＳＤＧ
    －○八一號機車，至基隆市○○區○○路一三二號「ＯＫ」便利商店，手持其所
    有之菜刀，喝令店員己○○將錢及身上金項鍊交出，使己○○不能抗拒，而交付
    現金八百元及金項鍊一條，得手後，並利用不知情之女友張曉鈴持強盜所得之金
    項鍊，至基隆市○○路二十五號「金億」銀樓典當得款一萬一千元，典當所得之
    現金及搶得之現金並花用殆盡；（五）於九十一年五月一日二十時三十九分許，
    頭帶銀色安全帽、口罩、身著黑色外套、短褲及拖鞋，騎乘ＧＰＨ－一三○號機
    車，至基隆市○○區○○路九十三號「ＯＫ」便利商店，手持其所有之菜刀，喝
    令乙○○將錢交出，使乙○○不能抗拒，而交付現金二千三百元。嗣於九十一年
    五月一日二十一時三十分許，騎乘所竊取之ＳＤＧ－○八一號輕型機車，在基隆
    市○○區○○路九十一號前為警查獲。
二、案經基隆市警察局第四分局報告臺灣基隆地法院檢察署檢察官偵察起訴及移送併
    辦。
    理      由
一、右揭犯罪事實，業據被告丁○○於警訊及偵審中坦承不諱，復經共犯廖繼寮、被
    害人庚○○、甲○○、沈健男、戊○○、己○○及乙○○於警訊中證述在卷，並
    經證人張曉鈴及楊連財於警訊中證稱無訛，且有贓物領據三紙、「金億」銀樓金
    飾買入登記簿一份附卷可參，並有扣案犯罪工具菜刀一把、深藍安全帽一頂﹙非
    被告所有﹚、銀色安全帽一頂、口罩一只、黃綠色相間之雨衣一套、黑色外套一
    件、短褲一件、拖鞋一雙﹙被告所有﹚可資佐證，並有九十一年四月二十八日基
    隆市○○路一三二號「ＯＫ」便利商店、九十一年五月一日同市○○路九十三號
    「ＯＫ」便利商店現場監視錄影帶各一捲在卷可稽，足徵被告之自白與事實相符
    。至指定辯護人為被告辯護稱：被告上開行為尚未至被害人達不能抗拒之程度云
    云，然扣案之菜刀，其刀身係以金屬所製，客觀上足以對他人之生命及身體安全
    構成威脅，而被告持扣案之菜刀指向被害人並喝令交出錢，至被害人因心生畏懼
    而任其強取財物，自難稱未達不能抗拒之程度。是本件事證明確，被告犯行洵堪
    認定，應予依法論科。
二、查刑法第三百三十條之加重強盜罪，業經立法院修正並於九十一年一月三十日經
    總統公布施行，於同年二月一日生效，該條文就「犯強盜罪而有刑法第三百二十
    一條第一項各款情形之一者」，處罰刑度由「處五年以上十年以下有期徒刑」修
    正提高為「處七年以上有期徒刑」，而被告所犯連續加重強盜罪之犯行均係於修
    法後所犯，故本應依前開修正後之條文處斷，尚無比較新舊法適用之餘地，合先
    敘明。按強盜罪之強暴、脅迫，祇須抑壓被害人之抗拒或使被害人身體上、精神
    上，處於不能抗拒之狀態為已足，其暴力縱未與被害人身體接觸，仍不能不謂有
    強暴、脅迫行為；次按，強盜罪所施用之強暴、脅迫手段，祇須足以壓抑被害人
    之抗拒，使其喪失意思自由為已足，縱令被害人實際無抗拒行為，仍於強盜罪之
    成立不生影響，分別有最高法院二十二年度上字第三一七號及三十年度上字第三
    ○二三號判例可資參照。又按刑法第三百二十一條第一項第三款所謂兇器，凡於
    人之生命身體之安全，易生危險者均屬之，因攜帶兇器行竊，只需行竊時攜帶具
    有危險性之兇器為已足，並不以主觀上有以該兇器行兇之意圖為必要。被告行為
    時攜帶之短刀及菜刀一把，其刀身係由金屬製成，均係鋒利、尖銳之金屬利器，
    客觀上自足以對他人生命、身體之安全構成威脅，而具有危險性，當屬刑法第三
    百二十一條第一項第三款所稱兇器之一種。故被告持前開短刀及菜刀以事實欄一
    （一）、（三）、（四）、（五）之犯行至使被害人不能抗拒後強取財物得手，
    核其所為，係犯刑法第三百二十一條第一項第三款、第三百三十條第一項之加重
    強盜罪。又被告持短刀，以脅迫至使被害人不能抗拒而交付財物之行為及強取財
    物之行為（事實欄一(一)），均係基均係基於一個強盜犯意之決定，以達成其同一
    犯罪之各個舉動，均屬當次強盜行為之接續行為，而不另論罪。而被告上開事實
    欄一、（二）所列之行為，經核係犯刑法第三百二十條第一項之竊盜罪。又其先
    後四次加重強盜犯行﹙事實欄一、（一）、（三）、（四）、（五）﹚及二次竊
    盜犯行﹙事實欄一、（二），時間緊接，方法相同，觸犯基本構成要件相同之罪
    ，顯係基於概括犯意而為之，應分別依連續犯之規定論以裁判上一罪，並依法加
    重其刑。又其所犯上開連續加重強盜罪及連續普通竊盜罪二罪間，犯意各別，罪
    名互異，應予分論併罰，公訴人認二罪間，有方法結果之牽連關係，容有誤會。
    又被告與廖繼寮就事實欄一（一）部分，有犯意聯絡及行為分擔，為共同正犯。
    又公訴意旨雖未敘及事實欄一、（一）之犯行，然此部分事實與業經起訴之事實
    欄一、（三）、（四）、（五）之犯行，有連續犯之裁判上一罪關係，應為起訴
    效力所及，本院自得併予審究，附此敘明。爰審酌被告正值壯年，不思上進，僅
    因缺錢花用即著手行搶，且其持菜刀強盜財物，對於社會秩序及人民生活安全危
    害甚鉅，惟念及其前無犯罪前科，有臺灣高等法院被告全國前案紀錄表在卷可憑
    ，可知其原非品行極為惡劣之人，又於犯後尚能坦承犯行，犯罪當時並未進一步
    加害被害人，及其犯罪之動機、目的、手段、生活狀況、智識程度、犯罪所得之
    利益、犯罪所生之損害等一切情狀，分別量處如主文所示之刑，並定其應執行刑
    。
三、扣案之菜刀一把、口罩一只、銀色安全帽一頂、黃綠色相間之雨衣一件、黑色外
    套一件、短褲一件、拖鞋一雙，均係被告所有供本件犯罪所用之物，業經其供承
    在卷，爰依刑法第三十八條第一項第二款之規定宣告沒收。另扣案之藍色安全帽
    一頂，非被告所有，短刀一把，並未扣案且業經共犯廖繼寮丟棄，顯已滅失，爰
    不另為沒收之宣告。
據上論斷，應依刑事訴訟法第二百九十九條第一項前段，刑法第二十八條、第五十六
條、第三百二十條第一項、第三百二十一條第一項第三款、刑法三百三十條第一項、
第五十一條第五款、第三十八條第一項第二款，罰金罰鍰提高標準條例第一條前段，
判決如主文。
本案經檢察官吳佳齡到庭執行職務。
中        華        民        國      九十一    年   七    月   二十三  日
                                臺灣基隆地方法院刑事第三庭
                                      法  官    齊      潔
右正本證明與原本無異。
對於本件判決如有不服，應於收受送達後十日內，向本院提出上訴書狀，上訴於臺灣
高等法院，並按他造當事人之人數附具繕本。
                                      書記官    郭  廷  耀
中        華        民        國      九十一    年   七    月   二十五  日
附錄論罪法條
刑法第三百二十條第一項：
意圖為自己或第三人不法之所有，而竊取他人之動產者，為竊盜罪，處五年以下有期
徒刑、拘役或五百元以下罰金。
刑法第三百二十一條第一項第三款：
犯竊盜罪而有左列情形之一者，處六月以上五年以下有期徒刑：
三、攜帶兇器而犯之者。
刑法第三百三十條第一項：
犯強盜罪而有第三百二十一條第一項各款情形之一者，處七年以上有期徒刑。
